【裁判字號】    90,訴,246
【裁判日期】    900829
【裁判案由】    違反槍砲彈藥刀械管制條例
【裁判全文】
臺灣臺北地方法院刑事判決                            九十年度訴字第二四六號
    公  訴  人  臺灣臺北地方法院檢察署檢察官
    被      告  乙○○
右列被告因違反槍砲彈藥刀械管制條例、竊盜等案件，經檢察官提起公訴（臺灣臺北
地方法院檢察署八十九年度偵緝字第一一二五號、臺灣板橋地方法院檢察署八十九年
度偵字第一四三、第一四八九號）及移送併案審理（臺灣板橋地方法院檢察署八十九
年度偵字第二０六四二號、台灣士林地方法院檢察署九十年度偵字第四六八六號），
本院判決如左：
    主  文
乙○○未經許可，持有可發射子彈具有殺傷力之改造玩具手槍，處有期徒刑壹年貳月
，併科罰金新臺幣伍萬元，罰金如易服勞役，以銀元佰元即新臺幣玖佰元折算壹日
，扣案如附表編號一、二、三所示之物均沒收；又變造國民身分證，足以生損害於公
眾及他人，處有期徒刑月，扣案之變造楊木貴國民身分證上乙○○相片壹枚沒收。
有期徒刑部分應執行有期徒刑壹年肆月，併科罰金新台幣伍萬元，罰金如易服勞役，
以銀元佰元即新台幣玖佰元折算壹日。扣案如附表編號一、二、三所示之物、變造
楊木貴國民身分證上乙○○相片壹枚均沒收之。
    事  實
一、乙○○明知未經許可不得持有具有殺傷力可發射子彈之改造玩具手槍及子彈，竟
    自民國八十八年十二月底某日起（起訴書誤載為八十九年二月間起），在臺北市
    ○○路四四九巷十弄二號三樓住處，自不詳姓名年籍之成年男子處取得可發射子
    彈具有殺傷力之仿ＢＥＲＥＴＴＡ廠半自動手槍製造之改造金屬玩具手槍一支及
    具有殺傷力之制式口徑九ｍｍ半自動手槍子彈六顆、直徑約六‧八ｍｍ金屬彈頭
    之改造玩具子彈三顆，即未經許可而持有，並擺置於其前址住處，嗣於八十九年
    五月二日十五時許，經警循線在乙○○前揭住處扣得如附表編號一至八所示之物
    。
二、乙○○另行起意於八十九年一月四日晚間七時許，在臺北市青年公園內，拾獲楊
    木貴所有於不詳時、地所遺失之國民身分證一張，竟意圖為自己不法之所有，予
    以侵占入己，旋於前揭住處，將其所有之照片一枚黏貼於前開楊木貴國民身分證
    上予以變造，足以生損害於楊木貴及戶政機關對於國民身分證管理之正確性，嗣
    於八十九年一月六日凌晨一時許，在其位於臺北市○○路四四九巷十弄二號三樓
    住處為警循線查獲，並扣得變造之楊木貴國民身分證一張。
三、案經台北市政府警察局報請臺灣台北地方法院檢察署檢察官偵查起訴及臺北縣警
    察局蘆洲分局報請臺灣板橋地方法院檢察署偵查起訴經臺灣板橋方法院以八十九
    年度易字第二０一八號判決管轄錯誤移送本院審理。
    理  由
一、右揭事實業據被告乙○○於本院審理時坦承不諱（見本院九十年五月二十三日訊
    問筆錄），並據證人及被告之父何茂林於警訊中證述屬實（見臺灣臺北地方法院
    檢察署八十九年度偵字第一二八六三號偵查卷第五、六頁），復有可發射子彈具
    有殺傷力之仿ＢＥＲＥＴＴＡ廠半自動手槍製造之改造金屬玩具手槍一支（槍枝
    管制編號：0000000000號）、具有殺傷力之制式口徑九ｍｍ半自動手
    槍子彈六顆、直徑約六‧八ｍｍ金屬彈頭之改造玩具子彈三顆（其中一顆鑑驗時
    試射耗去）及變造之楊木貴國民身分證一張扣案足憑。而被告所持有為警查獲之
    上開改造手槍及子彈九顆，經送內政部警政署刑事警察局鑑定結果：認改造手槍
    一支，係仿ＢＥＲＥＴＴＡ廠半自動手槍製造之金屬玩具手槍更換土造金屬撞針
    及已貫通之土造金屬槍管改造而成，機械性能良好，可供擊發子彈使用，認具殺
    傷力；送驗子彈九顆其中六顆係制式九ｍｍ半自動手槍彈均具殺傷力（其中三顆
    彈底標記為ＡＣＰ  ９８  ９ＭＭ  ＬＵＧＥＲ，二顆彈底標記ＧＦＬ  ９ｍｍ
      ＬＵＧＥＲ，一顆彈底標記Ｇｅｃｏ  ９ｍｍ  Ｌｕｇｅｒ），另外三顆係由
    玩具子彈改造而成，具直徑約六‧八ｍｍ金屬彈頭，採樣一顆試射結果可擊發，
    亦認具殺傷力，有該局八十九年六月七日刑鑑字第五七一四五號鑑驗通知書一紙
    在卷足稽，足徵被告之自白與事實相符應堪採信。本件事證明確，被告犯行洵堪
    認定，應予依法論科。
二、核被告乙○○未經許可持有可發射子彈具有殺傷力改造手槍及具有殺傷力子彈之
    行為，係犯槍砲彈藥刀械管制條例第十一條第四項未經許可持有可發射子彈具有
    殺傷力改造手槍罪，及同條例第十二條第四項未經許可持有具有殺傷力子彈罪。
    又被告侵占楊木貴所遺失國民身分證復將自己所有之照片黏貼於前揭國民身分證
    予以變造之行為，係犯刑法第三百三十七條侵占遺失物罪及同法第二百十二條變
    造特種文書罪。被告一行為觸犯未經許可持有可發射子彈具殺傷力之改造手槍罪
    及未經許可持有子彈罪二罪，為想像競合犯，應從一重之未經許可持有可發射子
    彈具殺傷力之改造手槍罪處斷。又被告侵占國民身分證復加以變造換貼照片，所
    犯前開二罪間，有方法目的之牽連犯關係，應依刑法第五十五條規定（起訴書誤
    載為刑法第五十六條），從一重之變造特種文書罪論處。被告所犯前開二罪，犯
    意各別，罪名不同，應分論併罰之。爰審酌被告係因一時失慮持有上述槍、彈，
    其犯罪之目的、手段、未經許可持有槍、彈對於社會構成威脅之危害，並未持前
    開變造身分證從事不法活動及其犯罪後坦承犯行知所悔悟等一切情狀，分別量處
    如主文所示之刑，罰金部分並諭知易服勞役之折算標準，有期徒刑部分並定其應
    執行之刑，以資懲儆。末按槍砲彈藥刀械管制條例第十九條第一項規定：「犯第
    七條、第八條、第十條、第十一條、第十二條第一項至第三項、第十三條第一項
    至第三項之罪，經判處有期徒刑者，應於刑之執行完畢或赦免後，令入勞動場所
    ，強制工作，其期間為三年。」，此項規定不問對行為人有無預防矯治其社會危
    險性之必要，一律宣付強制工作三年，限制其中不具社會危險性之受處分人之身
    體、自由部分，其所採措施與所欲達成預防矯治之目的及所需程度，不合憲法第
    二十三條所定之比例原則，是上開規定應自司法院大法官會議釋字第四七一號解
    釋公布之日即八十七年十二月十八日起不予適用，司法院大法官會議釋字第四七
    一號著有解釋。查被告雖犯槍砲彈藥刀械管制條例第七條第四項、第十二條第四
    項之罪，惟參酌司法院大法官會議上開解釋意旨，考量被告僅係單純持有槍彈，
    並未持槍用以犯罪，且前未曾有違反槍砲彈藥刀械管制條例之前科，有被告臺灣
    高等法院檢察署刑案紀錄簡覆表乙份在卷可稽，尚難認其具有社會危險性，且其
    並經本院判處如上之刑，應足以達到預防其再犯之目的，應認並無令被告入勞動
    處所強制工作以矯治其社會危險性之必要，爰不另為強制處分之宣告，附此敘明
    。末查，扣案之如附表編號一至三所示之物，除如附表編號三所示之經試射擊發
    子彈一顆外均係屬違禁物，應依刑法第三十八條第一項第一款予以宣告沒收（如
    附表編號三所示之子彈採樣一顆試射，該發經試射之子彈因試射擊發後已不具殺
    傷力，非違禁物，爰不依刑法第三十八條第一項第一款宣告沒收，又變造楊木貴
    國民身分證上乙○○相片一枚，係被告所有供其罪所用之物，業據被告供承在卷
    ，爰依刑法第三十八條第一項第二款宣告沒收。至扣案之如附表編號四所示之子
    彈三顆係土造子彈具直徑七‧八ｍｍ金屬彈頭，採樣一顆試射無法擊發均不具殺
    傷力，扣案之如附表五所示之子彈一顆，係由玩具金屬彈殼加裝直徑約八‧四ｍ
    ｍ金屬彈頭而成，惟不具底火及火藥不具殺傷力，扣案之如附表編號六所示之彈
    殼一顆係金屬空彈殼，扣案之如附表編號七所示之底火一七三顆係玩具槍用底火
    片底火帽，扣案之如附表編號八所示之火藥一盒其毛重九‧九公克、淨重四‧二
    七公克，取０‧０八公克鑑驗餘四‧一九公克，經以呈色試驗法、燃燒試驗法及
    掃瞄式電子顯微鏡／Ｘ射線能譜分析法檢驗結果檢出鋁、鐵、同等金屬成分未檢
    出火藥成分，有前揭鑑驗通知書在卷足憑，雖均係被告所持有，惟既非屬違禁物
    ，亦非被告所有供犯罪之用，爰不另為沒收之諭知，附此敘明。
三、併辦意旨另以（臺灣板橋地方法院檢察署八十九年度偵字第一九一九六號、台灣
    士林地方法院檢察署九十年度偵字第四六八六號）：被告乙○○於八十九年六月
    間在臺北市萬華區拾得鄭芳宜遺失之身分證一枚，竟將之侵占入己，並換貼自己
    所有之照片而加以變造，復於八十九年十月十日十一時許在台北縣板橋市○○路
    ○段二０八巷附近為警盤查時持前揭變造身分證偽稱係鄭芳宜而行使，又於不詳
    時、地拾獲鄭芳宜遺失隻身分證一枚復予以侵占入己，並換貼自己所有之照片加
    以變造，嗣於九十年四月二十五日十七時許在臺北市○○街一三六巷十五弄三十
    九號前為警盤查時偽稱係鄭芳宜而行使，因認被告涉犯刑法第三百三十七條侵占
    遺失物及刑法第二百十六、第二百十二條行使變造特種文書罪嫌。經查，被告對
    於前揭時地行使變造特種文書犯行部分均坦承不諱，惟堅詞否認有何侵占遺失物
    、變造特種文書犯行，辯稱扣案二張變造鄭芳宜身分證係甲○○於八十九年六、
    七月間在臺北市○○路附近拿給伊的，伊父親在八十九年五、六月間告訴伊警察
    有來找伊並且在屋頂搜到東西，伊害怕被警察找到，剛好五、六月間甲○○將前
    揭變造鄭芳宜身份證給伊，伊才另行起意決定要行使該變造身分證等語（見本院
    九十年五月二十三日、八月二日、八月九日訊問筆錄），按被告既已就行使變造
    特種文書之高度行為部分坦承不諱，殊無就侵占遺失物之輕罪及變造特種文書低
    度行為部分空言否認之必要，且被告既供稱伊於八十九年五、六月間始另行起意
    行使變造特種文書，從而併辦部分與本案判決有罪部分即無連續犯之裁判上一罪
    關係，公訴人對於併辦部分既未起訴，本院自不得就此部分逕行審理，應退回原
    承辦檢察官另行處理，併此敘明。
據上論斷，應依刑事訴訟法第二百九十九條第一項前段，槍砲彈藥刀械管制條例第十
一條第四項、第十二條第四項，刑法第十一條前段、第二百十二條、第三百三十七條
、第五十五條、第五十一條第五款、第四十二條第二項、第三十八條第一項第一款、
第二款，罰金罰鍰提高標準條例第一條前段、第二條，現行法規所定貨幣單位折算新
臺幣條例第二條，判決如主文。
本案經檢察官邱舜韶到庭執行職務
中      華      民      國      九十      年      八    月    二十九    日
                                  臺灣臺北地方法院刑事第五庭
                                      審判長法官  廖紋妤
                                            法官  吳冠霆
                                            法官  李家慧
右正本證明與原本無異。
如不服本判決，應於判決送達後十日內向本院提出上訴狀(應抄附繕本)。告訴人
或被害人如對於本判決不服者，應具備理由請求檢察官上訴，其上訴期間之計算
係以檢察官收受判決正本之日期為準。
                                          書記官  黃秀琴
中      華      民      國      九十      年      八月    二十九    日
  附表：
┌──┬────────────────────────────────┐
│編號│  扣案物內容                                                    │
├──┼────────────────────────────────┤
│一、│貝瑞塔手槍一支（槍枝管制編號：0000000000號），係由仿Ｂ│
│    │ＥＲＥＴＴＡ廠半自動手槍製造之金屬玩具手槍更換土造金屬撞針及已貫│
│    │通之土造金屬槍管改造而成，機械性能良好，可供擊發子彈使用，認具殺│
│    │傷力。）                                                        │
├──┼────────────────────────────────┤
│二、│制式口徑九ｍｍ半自動手槍彈六顆。                                │
│    │（其中三顆彈底標記為ＡＣＰ  ９８  ９ＭＭ  ＬＵＧＥＲ，二顆彈底標│
│    │記ＧＦＬ  ９ｍｍ  ＬＵＧＥＲ，一顆彈底標記Ｇｅｃｏ  ９ｍｍ  Ｌｕ│
│    │ｇｅｒ）                                                        │
├──┼────────────────────────────────┤
│三、│子彈二顆                                                        │
│    │（玩具子彈改造而成，具直徑約六‧八ｍｍ金屬彈頭，三顆採樣一顆試射│
│    │結果可擊發，認具殺傷力，該發經試射之子彈因試射擊發後已不具殺傷力│
│    │，非屬違禁物，爰不另為沒收之諭知。）                            │
├──┼────────────────────────────────┤
│四、│子彈三顆                                                        │
│    │（係土造子彈具直徑七‧八ｍｍ金屬彈頭，採樣一顆試射無法擊發均不具│
│    │殺傷力）                                                        │
├──┼────────────────────────────────┤
│五、│子彈一顆                                                        │
│    │（係由玩具金屬彈殼加裝直徑約八‧四ｍｍ金屬彈頭而成，惟不具底火及│
│    │火藥，不具殺傷力）                                              │
├──┼────────────────────────────────┤
│六、│彈殼一顆                                                        │
│    │（係玩具金屬空彈殼）                                            │
├──┼────────────────────────────────┤
│七、│底火一七三顆                                                    │
│    │（係玩具槍用底火片、底火帽）                                    │
├──┼────────────────────────────────┤
│八、│火藥一盒其毛重九‧九公克、淨重四‧二七公克                      │
│    │（取０‧０八公克鑑驗餘四‧一九公克，經以呈色試驗法、燃燒試驗法及│
│    │掃瞄式電子顯微鏡／Ｘ射線能譜分析法檢驗結果檢出鋁、鐵、同等金屬成│
│    │分未檢出火藥成分）                                              │
└──┴────────────────────────────────┘
附錄本案論罪科刑法條全文：
槍彈藥刀械管制條例第十一條：
未經許可製造、販賣或運輸第四條第一項第一款所稱其他可發射金屬或子彈具有殺傷
力之各式槍者，處五年以上有期徒刑，併科新臺幣一千萬元以下罰金。
未經許可、轉讓、出租或出借前項所列槍者，處三年以上十年以下有期徒刑，併科
新臺幣七百萬以下罰金。
意圖供自己或他人犯罪之用，而犯前二項之罪者，處無期徒刑或七年以上有期徒刑，
併科新臺幣一千萬元以下罰金。
未經許可，持有、寄藏或意圖販賣而陳列第一項所列槍者，處一年以上七年以下有
期徒刑，併科新臺幣七百萬元以下罰金。
第一項至第三項之未遂犯罰之。
槍彈藥刀械管制條例第十二條：
未經許可，製造、販賣或運輸子彈者，處一年以上七年以下有期徒刑，併科新臺幣五
百萬元以下罰金。
未經許可，轉讓、出租或出借子彈者，處六月以上五年以下有期徒刑，併科新臺幣三
百萬元以下罰金。
意圖供自己或他人犯罪之用，而犯前二項之罪，處三年以上十年以下有期徒刑，併科
新臺幣七百萬元以下罰金。
未經許可，持有、寄藏或意圖販賣而陳列子彈者，處五年以下有期徒刑，併科新臺幣
三百萬元以下罰金。
第一項至第三項之未遂犯罰之。
刑法第二百十二條：
偽造、變造護照、旅券、免許證、特許證及關於品行、能力、服務或其他相類之證書
、介紹書，足以生損害於公眾或他人者，處一年以下有期徒刑、拘役或三百元以下罰
金。
刑法第三百三十七條：
意圖為自己或第三人不法之所有，而侵占遺失物、漂流物或其他離本人所持有之物者
，處五百元以下罰金。


司法院資訊處製作；財團法人民間司法改革基金會備份。
